【裁判字號】    98,交聲,1970
【裁判日期】    980723
【裁判案由】    違反道路交通管理處罰條例聲明異議
【裁判全文】
臺灣臺北地方法院交通事件裁定        98年度交聲字第1970號
原處分機關  臺北市交通事件裁決所
異  議  人
即受處分人  乙○○
代  理  人  甲○○
上列異議人即受處分人因違反道路交通管理處罰條例案件，對於
臺北市交通事件裁決所98年5月12日所為之處分（原處分案號：
北市裁申字第裁22-CJ0000000號）聲明異議，本院裁定如下：
    主  文
異議駁回。
    理  由
一、異議意旨略以：異議人即受處分人乙○○於民國98年2月19
    日下午3時28分駕駛車牌號碼9136-EW號自用小客車行經臺北
    縣土城市○○路往板橋、臺北方向時，由舉發照片左上角之
    匝道口轉出，直行時路邊並沒有明顯指示牌說明外側禁行汽
    車，10公尺後地面突然出現機車專用道字樣，且道路馬上以
    雙白線區隔，而當時快車道汽車眾多，且無緩衝可供其變換
    車道至快車道之處，其當無從強行匯入，且當時另有指示牌
    指示下匝道車輛提前靠右行駛，根據道路立體交叉、快速道
    路與匝道設計規範，該等匝道出入口僅約50公尺，規劃顯非
    合宜，且混亂之狀況屢屢發生，為此對原處分不服，而聲明
    異議等語。
二、按「汽車駕駛人，爭道行駛而有在多車道不依規定駕車之情
    形者，處新臺幣（以下同）600元以上1,800元以下罰鍰，並
    記違規點數1點」道路交通管理處罰條例第四十五條第四款
    定有明文。
三、經查：異議人固不否認有於98年2月19日下午3時28分行經臺
    北縣土城市○○路往板橋、臺北方向時，有駕駛車牌號碼91
    36-EW號自用小客車行駛於機車專用道上之事實，惟否認有
    何裁決書所指之行為，陳稱：伊係由舉發照片左上角之匝道
    口轉出，直行時路邊並沒有明顯指示牌說明外側禁行汽車，
    10公尺後地面突然出現機車專用道字樣，且道路馬上以雙白
    線區隔，而當時快車道汽車眾多，且無緩衝可供其變換車道
    至快車道之處，其當無從強行匯入，且當時另有指示牌指示
    下匝道車輛提前靠右行駛，根據道路立體交叉、快速道路與
    匝道設計規範，該等匝道出入口僅約50公尺，規劃顯非合宜
    云云，惟查，受處分人駕駛上開自用小客車於前揭時、地行
    駛於機車專用道上，而遭員警舉發有在多車道不依規定駕車
    之違規乙情，有臺北縣政府警察局98年3月9日舉發違反道路
    交通管理事件通知單、臺北市交通事件裁決所98年5月12日
    違反道路交通管理事件裁決書、98年4月14日臺北縣政府警
    察局土城分局函及舉發照片1紙在卷（見本院卷第13頁至第
    15頁、第18頁至第20頁）可佐，且為異議人所不爭，堪可認
    定。異議人雖以前揭情詞置辯，然觀之卷附採證照片所示，
    異議人所行駛之車道地面確實劃設有「機車專用道」標字，
    而該標字本即意在提醒駕駛人不得駛入禁制標線區中，是異
    議人於駛入該車道前即應注意及該專用車道標字，而不得駛
    入該車道中，況該匝道口至上開標字繪設處尚有50公尺距離
    ，有證人即本件掣單舉發異議人違規之員警丙○○所庭呈之
    現場測量照片（見本院卷第28頁）在卷可稽，要無異議人所
    指10公尺後突然出現上開標字之情事，故異議人所辯，顯屬
    無稽，再異議人所辯該等匝道出入口僅距約50公尺云云，然
    觀諸上開現場測量照片（見本院卷第28頁至31頁）可知該二
    匝道距離遠逾169.5公尺，全無異議人所指僅50公尺之情事
    ，並經證人丙○○到庭具結證述綦詳（見本院卷第25頁至第
    26頁），況道路主管機關得於法令授權範圍內，基於權責對
    於各項行政措施包括道路設計、交通號誌、標誌、標線之設
    置與更動等事項，為具體裁量、規劃，俾達到道路使用效能
    、維持交通秩序及保障道路使用人往來便利與安全之行政目
    的，且隨時檢討，適時加以修正，本非法院所得置喙；人民
    對於道路使用之規劃雖得加以建議，惟於設置、變更後，人
    民即有遵守之義務，尚不得以其主觀因素或價值判斷，而恣
    意決定遵守與否，否則將使行車秩序紊亂，嚴重危及道路交
    通秩序及用路人之權益，自不待言。況且，本件主管機關既
    係已依道路交通標誌標線號誌設置規則之規定，於路面上劃
    設明顯清楚之機車專用道之標誌、車種專用車道標線，已能
    達到提醒駕駛人注意之程度，此為一般已考領駕駛執照之駕
    駛人所得輕易理解，是異議人執前揭情詞欲據以主張免責，
    自無理由，則原舉發單位以異議人有在多車道不依規定駕車
    之違規，逕行掣單舉發並無違誤，本件事證明確，受處分人
    上開違規行為堪以認定，應依法裁罰。
四、綜上所述，異議人確有在多車道不依規定駕車之違規事實。
    從而，原處分機關依道路交通管理處罰條例第四十五條第一
    項第四款之規定及違反道路交通管理事件統一裁罰基準及處
    理細則所訂之違反道路交通管理事件統一裁罰基準表，裁處
    罰鍰900元，核無不當。本件異議為無理由，應予駁回。
五、據上論斷，應依道路交通案件處理辦法第19條，裁定如主文
    。
中    華    民    國     98     年    7    月   23    日
                        交通法庭  法  官  鄭昱仁
上正本證明與原本無異。
如不服本裁定，應於裁定送達後5日內向本院提出抗告狀。
                                  書記官  宋德華
中    華    民    國     98     年    7    月    23   日


司法院資訊處製作；財團法人民間司法改革基金會備份。
